最高法院刑事判決　　　　　　　　　 111年度台上字第2250號
上　訴　人　張姚舜（原名張永政）




上列上訴人因加重詐欺等罪案件，不服臺灣高等法院中華民國11
1年1月18日第二審判決（110 年度上訴字第1972號，起訴案號：
臺灣臺北地方檢察署109 年度偵字第19430、20519號），提起上
訴，本院判決如下：
    主  文
上訴駁回。
    理  由
一、按刑事訴訟法第377 條規定，上訴於第三審法院，非以判決
    違背法令為理由，不得為之。是提起第三審上訴，應以原判
    決違背法令為理由，係屬法定要件。如果上訴理由書狀並非
    依據卷內訴訟資料，具體指摘原判決不適用何種法則或如何
    適用不當，或所指摘原判決違法情事，顯與法律規定得為第
    三審上訴理由之違法情形不相適合時，均應認其上訴為違背
    法律上之程式，予以駁回。本件原判決綜合全案證據資料，
    本於事實審法院之推理作用，認定上訴人張姚舜有如其犯罪
    事實欄所載在其所屬詐欺集團擔任領取被害人遭詐騙匯入金
    融帳戶款項之「車手」，並將領取之贓款轉交予該詐欺集團
    成員陳郁安，而有如其附表一所示三人以上共同詐欺取財及
    一般洗錢各2 次之犯行，因而撤銷第一審關於上訴人之科刑
    判決，改判仍依想像競合犯關係從一重論處上訴人以三人以
    上共同詐欺取財（下稱加重詐欺取財）共2 罪，分別處有期
    徒刑1年2月及有期徒刑1 年，並諭知相關之沒收及追徵，已
    詳述其所憑證據及認定之理由（上訴人於警詢、偵查及第一
    、二審均坦承本件全部犯行不諱）。核其所為之論斷，俱有
    卷內證據可資覆按，從形式上觀察，原判決並無足以影響其
    判決結果之違法情形存在。
二、上訴人上訴意旨略以：伊擔任鷹架工人時，因摔傷無法工作
    ，迫於經濟壓力，一時失慮而為本件犯行，然伊提領金額非
    鉅，犯罪所得亦僅新臺幣1千元，且僅擔任「車手」3日後即
    主動退出，事後並與部分被害人達成民事賠償和解，可見伊
    犯後已深感悔悟，態度良好，且目前已回歸正常生活。倘若
    原審就伊所犯各罪未依刑法第59條規定酌減其刑，而量處有
    期徒刑6 月，除使伊因入監服刑而無力按期給付被害人賠償
    款項外，亦無助於使伊改過遷善。伊本件犯罪情節，應有堪
    予憫恕之情形，原判決未依刑法第59條規定酌量減輕其刑，
    顯有不當云云。惟刑法第59條所規定之酌量減輕其刑，必其
    犯罪有特殊之原因、環境或背景，在客觀上足以引起一般人
    之同情，認即使予以宣告法定最低度刑猶嫌過重者，始有其
    適用。而是否適用上揭規定酌量減輕其刑，係實體法上賦予
    法院得就個案情節依職權裁量之事項。縱未依該規定酌量減
    輕其刑，亦不能遽指為違法。原判決對於上訴人所犯加重詐
    欺取財罪之法定最低度刑為有期徒刑 1年，審酌上訴人無視
    詐欺集團之詐騙行為造成無辜民眾財物受有損害，仍多次擔
    任詐欺集團「車手」，其犯罪情節，在客觀上何以並無情輕
    法重而堪予憫恕之情形，而不符合刑法第59條所規定酌量減
    輕其刑之要件，因而未依該規定酌減其刑，已於理由內論述
    說明綦詳（見原判決第7頁第9至25行），核其所為之裁量論
    斷，尚無違法、不當，或有明顯濫用裁量權限之情形，自不
    得任意指為違法。上訴人上訴意旨並未依據卷內資料具體指
    摘原判決究有如何違背法令之情形，徒就原審量刑職權之適
    法行使，暨原判決已明確論斷說明之事項，漫為爭執，顯不
    足據以辨認原判決已具備違背法令之形式。揆之首揭說明，
    其上訴均為違背法律上之程式，應併予駁回。
據上論結，應依刑事訴訟法第395條前段，判決如主文。
中    華    民    國   111    年    4     月    14    日
                  刑事第一庭審判長法  官  郭  毓  洲  
                                  法  官  林  英  志  
                                  法  官  周  盈  文  
                                  法  官  蔡  憲  德  
                                  法  官  林  靜  芬  
本件正本證明與原本無異
                                  書記官
中    華    民    國   111    年    4     月    18    日